【裁判字號】    89,交上易,367
【裁判日期】    890630
【裁判案由】    過失傷害
【裁判全文】
臺灣高等法院刑事判決                          八十九年度交上易字第三六七號
    上  訴  人
    即  被  告  乙○○
右列上訴人因過失傷害案件，不服臺灣臺北地方法院交通法庭八十八年度交易字第四
七七號，中華民國八十九年六月三十日第一審判決（檢察官聲請簡易判決處刑案號：
臺灣臺北地方法院檢察署八十八年度偵字第一八四五二號，經原審台北簡易庭認不合
以簡易判決處刑，移送原審刑事庭適用通常程序審理），提起上訴，本院判決如左：
    主  文
上訴駁回。
    事      實
一、乙○○騎乘ＭＤＴ─一三八號重型機車，於民國八十八年四月十九日九時二十分
    許，由西向東沿台北市中興橋往台北方向行駛，於中興橋機車道上，本應注意汽
    車（含機車）在該市區○○道上行駛時，時速不得超過三十公里，並應注意兩車
    併行之間隔，及採取必要之安全措施，而依當時情形又非不能注意，竟疏未注意
    而以每小時五十公里之速度行駛，復因操作機車不當而忽向左偏向行駛，適有甲
    ○○騎乘ＲＹＬ─三八六號輕型機車，亦疏未注意汽車（含機車）在該市區○○
    道上行駛時，時速不得超過三十公里，而以三十五公里之時速在乙○○之機車後
    方行駛，且未與同向乙○○之前車保持隨時可以煞停之距離，遂致其右側前保險
    桿與突偏左向之乙○○機車後保險桿相撞及，其時另有郭晉驛騎乘ＫＥＫ─七四
    一號重型機車，亦疏未注意而以時速四十五公里左右之速度行進，復未與甲○○
    之前車保持隨時可以煞停之距離，其見乙○○及甲○○上揭機車擦撞後，煞避不
    及而追撞甲○○之機車，甲○○因上揭撞擊，乃受有左脛骨及左脛骨平台骨折之
    傷害。乙○○於肇事後，於警員前往現場處理時，在其上開犯行未為任何有偵查
    犯罪職權之公務員已知悉前，當場向警員自首，承認其為肇事人並接受裁判，而
    知上情。
二、案經甲○○訴由台北市政府警察局萬華分局移送台灣台北地方法院檢察署檢察官
    聲請以簡易判決處刑。
    理      由
一、本件告訴人甲○○係於八十八年七月九日向台北市警察局萬華分局提出被告對其
    過失傷害之告訴，有偵訊筆錄一份在卷足憑（見偵查卷第一頁至第二頁），其提
    出告訴之時間距其明知被告對其為過失傷害之八十八年四月十九日，尚未逾六個
    月之告訴期間，是告訴人甲○○於本件所提出之告訴為合法，應先敘明。
二、訊據上訴人即被告乙○○固不否認於前開時地，駕駛上揭車號機車在上開地點與
    告訴人甲○○騎乘之機車撞及肇事之事實，惟否認有何過失，辯稱：伊係前車，
    無法注意到車後告訴人之車況，且告訴人亦超速並未保持安全距離云云。惟查，
    右揭事實，業據告訴人甲○○指訴綦詳，並有警製道路交通事故調查報告表在卷
    可稽（見偵查卷第五頁），而告訴人受有如事實欄所載之傷害，亦有台灣省立台
    北醫院診斷證明書一份在卷可憑（見偵查卷第十頁）。又被告於偵查、原審及本
    院審理時均自承其肇事當時行車速度為時速五十公里（見偵查卷第二十六頁反面
    、原審卷第七十五頁正面及本院八十九年十月十七日審判筆錄），確實有超速行
    駛；而其車有向左偏向之情形，亦經被告及告訴人供承在卷（見偵查卷第三頁反
    面及第七頁），故被告有操作不當之情事；另其車向左偏向之前基於安全應注意
    左後來車動態，被告稱未發現來車（見偵查卷第七頁），自有未保持行車安全間
    隔之情事。
三、按汽車（含機車）在同一車道行駛時，後車與前車之間應保持隨時可以煞停之距
    離；汽車行駛時，駕駛人應注意車前狀況及兩車併行之間隔，並隨時採取必要之
    安全措施；又汽車在市區○○道行駛時，時速不得超過三０公里，道路交通安全
    規則第九十四條第一項、第三項、第九十三條第一項第二款分別定有明文。被告
    乙○○駕車於前開肇事路段之市區○○道行駛，本即應隨時注意車前狀況，並應
    注意時速不得超過三０公里，而依當時情形又非不能注意，竟疏未注意車前狀況
    及以時速五十公里之速度超速行駛，又突向左偏向行駛，致告訴人因而受傷，其
    有過失至為顯然。且本件車禍經送台北市車輛行車事故鑑定委員會鑑定及台北市
    政府交通局覆議結果，亦均認被告乙○○有操作不當、超速、未保持行車安全間
    隔之過失，此有該鑑定委員會八十九年一月十八日北鑑審字第八八六０三一八七
    ００號函附鑑定意見書及該局八十九年四月十五日北市交三字第八九二０七九七
    三００號函附覆議意見書各一份附卷可稽（見原審卷第四十八至五十二頁、第六
    十四至六十六頁），被告應負過失傷害罪責至明。雖告訴人甲○○未依道路交通
    安全規則第九十三條第二款（原判決誤繕為「第一款」），遵行汽車在市區○○
    道上時速不得超過三十公里之規定，以時速三十五公里之速度超速行駛，而同案
    被告郭晉驛亦有未依前揭規定以時速四十五公里之速度超速行駛（業據郭晉驛於
    偵查及原審審理中供承在卷，見偵查卷第八頁及原審卷第七十五頁正面）及未保
    持行車安全距離之情，有前開鑑定意見書及覆議意見書附卷可參，二人就本件事
    故之發生同有過失，惟仍不因此解免被告過失刑責。告訴人甲○○因本件車禍受
    傷，與被告之過失行為間有相當因果關係，事證已明，是被告前開所辯，要屬卸
    責之詞，應不足採，其犯行堪以認定，自應依法論科。
四、核被告乙○○所為，係犯刑法第二百八十四條第一項前段之過失傷害罪。被告於
    肇事後，於警員前往現場處理時，在其上開犯行未為任何有偵查犯罪職權之公務
    員已知悉前，當場向警員自首，承認其為肇事人而接受裁判，有台北市政府警察
    局交通警察大隊八十八年十月二十五日北市警交大四字第八八六五一一一五００
    號函所附之自首調查報告表一份在卷可證（見原審卷第二十一頁），是被告既已
    向該管公務員申述犯罪事實，並接受裁判，已合於刑法第六十二條前段所定對於
    未發覺之犯罪自首而接受裁判之要件，應依該條規定減輕其刑。原審本同上之見
    解，適用刑法第二百八十四條第一項前段、第六十二條前段、第四十一條，罰金
    罰鍰提高標準條例第一條前段、第二條，審酌被告之智識程度、過失程度、犯罪
    對被害人所生損害、犯後態度、兩造事後和解之經過等一切情狀，量處拘役五十
    日，並諭知如易科罰金以三百元折算一日之折算標準，認事用法均無不合，量刑
    亦無不當。被告上訴意旨以本件肇事主因為告訴人甲○○超速、超車不當及未保
    持行車安全距離，矢口否認有過失，指摘原判決不當，為無理由，應予駁回。
    據上論斷，應依刑事訴訟法第三百六十八條，判決如主文。
本件經檢察官鄭龍照到庭執行職務。
中    華    民    國    八十九    年       十       月       三十一     日
                          臺灣高等法院刑事第十庭
                              審判長法  官  楊  貴  志
                                    法  官  溫  耀  源
                                    法  官  吳  明  峰
右正本證明與原本無異。
不得上訴。
                                    書記官  沈  秀  容
中    華    民    國    八十九    年       十一     月        一        日
附錄：本案論罪科刑法條全文
刑法第二百八十四條第一項
因過失傷害人者，處六月以下有期徒刑，拘役或五百元以下罰金，致重傷者，處一年
以下有期徒刑，拘役或五百元以下罰金。


司法院資訊處製作；財團法人民間司法改革基金會備份。
